【裁判字號】    90,易,1191
【裁判日期】    900516
【裁判案由】    詐欺
【裁判全文】
臺灣高雄地方法院刑事判決                          九十年度易字第一一九一號
    公  訴  人  臺灣高雄地方法院檢察署檢察官
    被      告  丙○○
右列被告因詐欺案件，經檢察官提起公訴（九十年度調偵字第一八二號），本院判決
如左：
    主  文
丙○○連續意圖為自己不法之所有，以詐術使人將本人之物交付，累犯，處有期徒刑
陸月，如易科罰金以參佰元折算壹日。
    事  實
一、丙○○曾於民國八十四年間因過失傷害案件，經台灣屏東地方法院判處有期徒刑
    四月確定，於八十四年十二月二十九日易科罰金執行完畢，仍不知悔改。其為設
    於高雄縣燕巢鄉○○村○○路三五六號宇盛豐企業有限公司（下稱宇盛豐公司）
    之負責人，明知自己經濟窘困，已無支付能力，竟基於意圖為自己不法所有之概
    括犯意，連續於：
（一）八十九年四月間，向乙○○經營之全鑫模具股份有限公司（下稱全鑫公司，設
      於高雄縣仁武鄉後安村後庄巷五十七之四號）訂購模具一組，總價新台幣（下
      同）十五萬元，預付訂金三萬九千元，及簽立宇盛豐公司為發票人，發票日八
      十九年八月十日，面額十一萬一千元之支票一紙交予乙○○以資取信，致乙○○陷於錯誤，於八十九年六月間將貨物交付予丙○○，丙○○旋即於一週內將
      之轉賣予他人。
（二）於八十九年七月二十六日，向馮輝文經營之觀新貿易實業股份有限公司（下稱
      觀新公司，設於桃園縣中壢市○○○路○段八三六號）訂購堆高機一組，總價
      四十一萬二千一百二十五元，並預付訂金五萬元，及簽立宇盛豐公司為發票人
      ，發票日八十九年八月二日，面額六萬二千一百二十五元之支票一紙交予馮輝
      文，作為第二期貨款，以資取信，致馮輝文陷於錯誤，於同年八月一日將貨物
      交付予丙○○，丙○○旋亦於同年八月十日左右將之交予其他債權人抵償債務
      。
  詎上開支票屆期提示，因存款不足而遭退票，乙○○及馮輝文遍尋丙○○不著，並
  至上開宇盛豐公司發現已倒閉搬離後始知受騙。
二、案經全鑫公司代表人乙○○、觀新公司代表人馮輝文訴請台灣高雄地方法院檢察
    署檢察官偵查起訴。
    理  由
一、訊據被告丙○○對於右揭時地向全鑫公司、觀新公司訂購上開模具、堆高機，僅
    支付訂金，餘款皆未償還之事實固不諱言，然辯稱：係因被德陽公司倒帳，才會
    付不出貨款，又因友人甲○○詐騙其合開電腦零件公司，並以其名義開票，在八
    十九年八月間才會有七百多萬元之退票紀錄云云。惟查：
（一）右揭事實，業據告訴人全鑫公司代表人乙○○及觀新公司代表人馮輝文迭於偵
      查及本院訊問時指述明確，並有支票及退票理由單影本各二份、訂購合約書、
      統一發票影本各一紙附卷可憑。被告自承其訂購模具是要轉賣予他人，告訴人
      代表人馮輝文復陳稱：被告所經營之公司，業務上並不需要堆高機，伊將堆高
      機交予被告後，被告即用堆高機將工廠的貨搬走等語，足見該二貨品均非被告
      公司營運所需。再參以被告於告訴人等交貨後不久即將貨品賣出或抵債（此亦
      為被告所自承），嗣即未依期支付貨款，並避不見面，經公訴人依法通緝後始
      到案等情節以觀，被告於購買上開貨品時主觀上應有意圖為自己不法所有之詐
      欺犯意甚明。至被告雖於訂貨時有支付部分訂金，然此係其為取信告訴人之手
      法，尚難憑此即認其無不法所有之犯意。
（二）被告固辯稱：於八十九年七月二十七日遭德陽公司跳票五十萬一千三百三十七
      元云云，並提出戶名陳志添之退票理由單及被告存摺內頁影本為證，然經台灣
      高雄地方法院檢察署檢察官依職權向高雄區中小企業銀行大社分行調取被告之
      票據交換紀錄，被告於八十九年八月三日至同年月二十八日二十五天之時間內
      共計退票二十四張，並於同月二十五日成為拒絕往來戶，金額更高達七百餘萬
      元，有高雄區中小企業銀行大社分行八十九年八月二十九日八九高銀總社字第
      八四號函一份在卷可憑，苟被告有支付能力，當不可能在一月之內同時退票二
      十餘紙支票，積欠票款高達七百餘萬元，是以被告辯稱遭他人倒帳而無法付款
      云云，亦無可信之處。被告雖另辯稱：因友人甲○○詐騙其合開電腦零件公司
      ，並以其名義開票，在八十九年八月間才會有七百多萬元之退票紀錄云云，惟
      經本院合法通知證人甲○○到庭說明，其並未到庭，被告所辯是否屬實即非無
      疑，自亦難為有利於被告之認定。
      綜上，被告明知自身已陷資金嚴重不足情況，在可預見於支票票載發票日，並
      無資力兌現所簽票款面額，竟簽發屆期顯無兌現可能之支票，用以取信告訴人
      ，騙得告訴人售出上開貨物，旋即轉售或持以抵償積欠他人之款項，其意圖為
      自己不法之所有，詐購他人財物之詐欺取財犯行堪予認定。
二、核被告所為，係犯刑法第三百三十九條第一項之詐欺取財罪。被告二次詐欺犯行
    ，時間緊接，犯罪構成要件相同，顯係出於概括之犯意為之，為連續犯，應依刑
    法第五十六條之規定以一罪論，並加重其刑。又被告曾於八十四年間因過失傷害
    罪，經台灣屏東地方法院判處有期徒刑四月確定，於八十四年十二月二十九日易
    科罰金執行完畢，有台灣高等法院被告全國前案紀錄表在卷可憑，其於有期徒刑
    執行完畢後五年以內再犯本件有期徒刑以上之罪，為累犯，應依刑法第四十七條
    規定加重其刑，並遞加之。爰審酌被告正值壯年，不思以己力賺取錢財，竟施用
    詐術詐取他人財物，致告訴人受有財產上損害，犯後復未能賠償告訴人之損失，
    惟念其犯後態度尚佳，所生危害尚非重大等一切情狀，量處如主文所示之刑。又
    被告行為後，刑法第四十一條業於九十年一月十日修正公布施行，並於同年月十
    二日生效，依修正前之刑法第四十一條規定：「犯最重本刑為三年以下有期徒刑
    以下之刑之罪，而受六個月以下有期徒刑或拘役之宣告，因身體、教育、職業或
    家庭之關係，執行顯有困難者，得以一元以上三元以下折算罰金」，惟修正後之
    刑法第四十一條第一項規定「犯最重本刑為五年以下有期徒刑以下之刑之罪，而
    受六個月以下有期徒刑或拘役之宣告，因身體、教育、職業或家庭之關係或其他
    正當理由，執行顯有困難者，得以一元以上三元以下，易科罰金。但確因不執行
    所宣告之刑，難收矯正或難以維持法秩序者，不在此限」。比較上開新舊法，修
    正後之刑法第四十一條第一項就得宣告易科罰金之範圍較修正前之舊法為廣，是
    依刑法第二條第一項前段規定，本件自應適用裁判時之法律即修正後之刑法第四
    十一條第一項規定宣告易科罰金之折算標準。
據上論斷，應依刑事訴訟法第二百九十九條第一項前段、刑法第二條第一項前段、第
五十六條、第三百三十九條第一項、第四十七條、修正後第四十一條第一項，罰金罰
鍰提高標準條例第一條前段、第二條，判決如主文。
本案經檢察官陳淑雲到庭執行職務。
中      華      民      國      九十      年      五      月    十六    日
                                  臺灣高雄地方法院刑事第六庭
                                          法  官 趙家光
右正本證明與原本無異。
如不服本判決，應於判決送達後十日內，向本院提出上訴狀。
                                 書記官 龔  能
中      華      民      國      九十      年      五      月     十六   日
中華民國刑法第三百三十九條第一項：
意圖為自己或第三人不法之所有，以詐術使人將本人或第三人之物交付者，處五年以
下有期徒刑、拘役或科或併科一千元以下罰金。


司法院資訊處製作；財團法人民間司法改革基金會備份。
